【裁判字號】    94,簡上,842
【裁判日期】    950301
【裁判案由】    妨害公務
【裁判全文】
臺灣高雄地方法院刑事判決             94年度簡上字第842號
上  訴  人
即  被  告  甲○○
上列上訴人因妨害公務案件，不服本院高雄簡易庭中華民國94年
7 月27日94年度簡字第4384號第一審簡易判決（聲請簡易判決處
刑案號：臺灣高雄地方法院檢察署94年度偵字第11252 號），提
起上訴，本院管轄之第二審合議庭判決如下：
    主  文
原判決撤銷。
甲○○於公務員依法執行職務時，當場侮辱，累犯，處有期徒刑
肆月，如易科罰金，以佰元折算壹日。
    事  實
一、甲○○前因傷害案件，經本院以民國89年度雄簡字第215 號
    判處有期徒刑3 月確定，於89年11月27日易科罰金執行完畢
    。其於94年5 月15日晚間，因與所搭乘不詳車號之計程車司
    機發生糾紛，該計程車司機即將甲○○載至高雄市前鎮區○
    ○○路96號高雄市政府警察局前鎮○○○○路派出所報案，
    由值班員警丙○○負責受理，丙○○於同日22時10分許在該
    派出所1 樓辦公室內開始對甲○○進行詢問而依法執行職務
    時，甲○○竟基於侮辱依法執行職務之公務員及公然侮辱之
    犯意，在該派出所1 樓辦公室之不特定人得以共見共聞之場
    所，接續多次以「幹你娘雞巴」、「你娘雞巴」、「給人幹
    啦」、「幹你娘」（均以閩南語發音）等足以貶損個人名譽
    之穢語辱罵丙○○而予以侮辱。
二、案經丙○○訴由高雄市政府警察局前鎮分局移請臺灣高雄地
    方法院檢察署檢察官偵查後聲請簡易判決處刑。
    理  由
一、訊據上訴人即被告甲○○於本院準備程序中雖坦承於上開時
    、地有多次說出「幹你娘雞巴」、「你娘雞巴」、「給人幹
    啦」、「幹你娘」（均以閩南語發音）等語，惟矢口否認有
    何妨害公務、公然侮辱之犯行，辯稱：伊當時罵三字經是在
    罵自己，不是在罵警察云云。經查，證人即告訴人丙○○已
    於本院審理時到庭具結證稱：被告於94年5 月15日晚間，因
    坐計程車時與計程車司機發生糾紛，該計程車司機無法處理
    ，就把被告載到上開復興路派出所報案，當晚由伊當班備勤
    ，負責受理報案、製作筆錄、文書處理，被告在派出所1 樓
    辦公處以三字經罵伊，該處是民眾、警察都可以出入的地方
    等語（見本院95年2 月15日審判筆錄），而本院曾會同公訴
    人及被告當庭勘驗94年5 月15日晚間被告在上開派出所辦公
    室內與警方對話之錄音帶，勘驗結果為：員警詢問被告為何
    來到派出所後，被告對員警大聲說話，與員警對話過程中多
    次說出「幹你娘雞巴」、「你娘雞巴」、「給人幹啦」、「
    幹你娘」（均以閩南語發音）等語，雖經在場員警制止仍繼
    續說「幹你娘雞巴」等語，後來員警將被告銬上手銬，不再
    理會被告，被告仍不斷大聲抱怨，指摘員警處理態度不佳，
    此有本院94年12月15日製作之勘驗筆錄在卷可憑，則被告確
    於上開時、地公然以前開「幹你娘雞巴」等語罵正在值班、
    依法執行詢問案件犯罪嫌疑人或關係人職務之告訴人無訛。
    又言語內容若達足以貶損他人社會評價，侵害他人人格者，
    即屬侮辱之範疇，而對他人說出「幹你娘雞巴」、「你娘雞
    巴」、「給人幹啦」、「幹你娘」等語，具有貶損相對人人
    格之意，甚已辱及相對人之尊長，於現今社會係對相對人非
    常嚴重之侮辱，此乃眾所周知之事，被告於上開時、地對告
    訴人罵稱上開「幹你娘雞巴」等語，顯有侮辱之意無疑。至
    被告雖曾聲請調閱案發當日晚間上開復興路派出所門口、1
    樓辦公室之監視系統錄影帶，惟經本院函調結果，高雄市政
    府警察局前鎮分局函覆答稱：復興路派出所當時監視錄影系
    統故障，無法提供錄影帶等語，有該分局94年11月17日高市
    警前分三字第0940027526號函1 份在卷可參，是該部分證據
    無法予以調查，況本件待證事實已臻明確，亦無再予調查之
    必要，併此敘明。綜上所述，本件事證明確，被告妨害公務
    、公然侮辱之犯行均堪認定。
二、核被告所為，係犯刑法第140 條第1 項前段之侮辱公務員罪
    及同法第309 條第1 項之公然侮辱罪。被告在高雄市政府警
    察局前鎮○○○○路派出所內，多次以「幹你娘雞巴」、「
    你娘雞巴」、「給人幹啦」、「幹你娘」等語辱罵告訴人，
    係基於單一侮辱告訴人之犯意而為之數個舉動，因其侵害之
    法益同一，且數行為係在密切接近之時間、相同之地點實施
    ，各行為之獨立性極為薄弱，依一般社會健全觀念，在時間
    差距上，難以強行分開，在刑法評價上，應視為數個舉動之
    接續施行，應屬接續犯，而為包括之一罪。又因刑法第140
    條侮辱公務員罪，屬妨害國家公務之執行，係侵害國家法益
    ，而刑法第309 條係為保護個人名譽法益而設之規定，二者
    保護法益不同，被告以1 行為同時觸犯上開2 罪，為想像競
    合犯，應依刑法第55條之規定，從一重之侮辱公務員罪處斷
    。被告曾有如犯罪事實欄所示之論罪科刑前科，有臺灣高等
    法院被告前案紀錄表1 份在卷可佐，其於有期徒刑執行完畢
    後，5 年內再犯本件有期徒刑以上之罪，為累犯，應依刑法
    第47條規定加重其刑。
三、本件被告犯罪事證明確，原審予以論罪科刑，固非無見，惟
    被告有如上所述之論罪科刑前科，應論以累犯並加重其刑，
    前已敘明，原審漏未對被告論以累犯並加重其刑，尚有未洽
    。故被告以其無妨害公務、公然侮辱之犯行為由提起上訴，
    指摘原判決不當，雖無理由，惟原判決既有前述之瑕疵，本
    院自應予以撤銷改判。爰審酌被告對於依法執行職務之員警
    毫不尊重，在派出所內任意以粗俗、帶有侮辱性質之言語，
    辱罵正在執行職務之告訴人，雖經制止仍出言辱罵，無視公
    權力之存在，不宜輕縱，且被告事後否認犯行，尚難認有悔
    意，及其犯罪動機、目的、手段等一切情狀，量處如主文第
    2 項所示之刑，並諭知易科罰金之折算標準，以資懲儆。
四、按被告經合法傳喚，無正當理由不到庭者，得不待其陳述，
    逕行判決，刑事訴訟法第371 條定有明文。又依同法第455
    條之1 第1 項、第3 項之規定，上訴人對簡易判決有不服者
    ，得上訴於管轄之第二審地方法院合議庭，並準用同法第3
    編第1 章及第2 章之規定。是以本件被告經本院合法傳喚，
    無正當理由不到庭，爰不待其陳述，逕行判決，附此敘明。
據上論斷，應依刑事訴訟法第455 條之1 第1 項、第3 項、第
371 條、第369 條第1 項前段、第364 條、第299 條第1 項前段
，刑法第140 條第1 項前段、第309 條第1 項、第55條、第47條
、第41條第1 項前段，罰金罰鍰提高標準條例第1 條前段、第2
條，判決如主文。
本案經檢察官乙○○到庭執行職務。
中    華    民    國    95    年    3     月    1     日
                刑事第五庭    審判長法  官  李嘉興
                                    法  官  陳君杰
                                    法  官  楊筑婷
以上正本證明與原本無異。
不得上訴。
中    華    民    國    95    年    3     月    2     日
                                    書記官  林雯琪
附錄本案論罪科刑法條：
中華民國刑法第140條
於公務員依法執行職務時，當場侮辱，或對於其依法執行之職務
公然侮辱者，處6 月以下有期徒刑、拘役或100 元以下罰金。
對於公署公然侮辱者亦同。
中華民國刑法第309條
公然侮辱人者，處拘役或300 元以下罰金。
以強暴犯前項之罪者，處1 年以下有期徒刑、拘役或500 元以下
罰金。


司法院資訊處製作；財團法人民間司法改革基金會備份。
